臺灣高雄地方法院行政訴訟判決　　　　110年度交更一字第1號
原　　　告　陳乃園　
被　　　告　高雄市政府交通局

代　表　人　張淑娟　
訴訟代理人　蘇健義　
上列當事人間交通裁決事件，原告不服被告民國109 年3 月17日
高市交裁字第32-B00000000號裁決，提起行政訴訟，經本院以10
9 年度交字第110 號判決，原告不服，提起上訴，經高雄高等行
政法院以109 年度交上字第107 號判決將原判決廢棄發回，本院
更為判決如下：
    主  文
原告之訴駁回。
第一審訴訟費用新臺幣參佰元及發回前上訴審訴訟費用新臺幣柒
佰伍拾元均由原告負擔。
    事實及理由
一、程序事項：
  ㈠原告起訴後被告代表人於109 年6 月14日變更為張淑娟，業
    據其具狀聲明承受訴訟( 本院交字卷第63頁) ，於法核無不
    合，應予准許。
  ㈡按行政訴訟法第237 條之7 規定，交通裁決事件之裁判，得
    不經言詞辯論為之。本件屬交通裁決事件，依兩造所述各節
    及卷內資料其事證已臻明確，本院認無經言詞辯論之必要，
    爰不經言詞辯論而為判決。
二、事實概要：原告於108 年12月22日18時39分許駕駛TDK-7076
    號營業小客車（下稱系爭車輛）在高雄市苓雅區復興二路、
    興中一路口，因「酒後駕車，酒測值0.19mg/l（肇事無人受
    傷）」交通違規，經高雄市政府警察局苓雅分局民權路派出
    所（下稱舉發機關）警員依肇事原因舉發，填掣高市警交字
    第B00000000 號舉發違反道路交通管理事件通知單（下稱舉
    發通知單），由原告當場簽名收受完成送達，且登錄公路監
    理資訊系統列管。原告未於期限內到案，亦未提出陳述，逕
    向被告申請裁決，被告洵依據道路交通管理處罰條例（下稱
    處罰條例）第35條第1 項第1 款、第24條第1 項第2 款、第
    68條第2 項、違反道路交通管理事件統一裁罰基準及處理細
    則（下稱處理細則）第45條暨行政罰法第26條第1 項、第2
    項等規定，於109 年3 月17日開立高市交裁字第32-B000000
    00號裁決書（下稱原處分），裁處原告「罰鍰新臺幣（下同
    ）30,000元整，記違規點數5 點，並應參加道路交通安全講
    習」。原告不服，遂提起行政訴訟。
三、原告主張：原告於上開事實概要欄所載時間駕駛系爭車輛行
    經高雄市苓雅區復興二路、興中一路與訴外人所駕駛車輛發
    生碰撞肇事，是原告報案而警員據報前往，此有臺灣高雄地
    方檢察署109 年度偵字第1924號不起訴處分書可證，並非如
    原處分書所載本件係攔停舉發，是為不實指控。而警員無從
    得知原告在住處飲用酒類之後遭攔停舉發，是當日下午16時
    許在家中吃了自己醃製發酵食品，並非是飲酒後駕駛車輛遭
    攔停之行為。舉發機關警員攔查時並無具有酒精儀器，本件
    肇事後是原告主動報案，原告亦通過醫學實驗證明，尚難僅
    憑測得酒測值達0.19mg/l遽認原告有服用酒類等語，並聲明
    ：原處分撤銷。
四、被告則以：
  ㈠原告於108 年12月22日18時39分許駕駛TDK-7076號營業小客
    車在高雄市苓雅區復興二路、興中一路口，因「酒後駕車，
    酒測值0.19mg/l（肇事無人受傷）」交通違規，經高雄市政
    府警察局苓雅分局民權路派出所警員依肇事原因舉發，並有
    高雄市政府警察局苓雅分局109年5月21日高市警苓分交字第
    10971824500號函、舉發員警職務報告、臺灣高雄地方檢察
    署檢察官109 年度偵字第1924號不起訴處分書附卷可稽。故
    原告之違規事實，洵堪認定。
  ㈡原告雖主張「原告於16時在家中吃了自己醃漬類所致，何有
    酒後駕車攔停行為」，惟按處罰條例第35條第1 項條文中並
    無規定汽車駕駛人須於駕駛過程中飲酒始須處罰，而係處罰
    駕駛汽車者經測試檢定有酒精濃度超過標準者，即須處罰。
    即該條文欲處罰者，非駕駛人駕駛過程中飲酒之行為，而係
    欲處罰駕駛人飲酒後酒精濃度超過標準，猶為駕駛之行為。
    另原告前開酒駕肇事無人受傷之違規行為，雖經檢察官偵查
    終結，認應為不起訴之處分確定，惟查刑法第185 條之3 所
    稱「不能安全駕駛」係參考德國、美國之標準，對於呼氣已
    達每公升0.55毫克（0.55mg/l）或血液濃度達0.11％以上，
    肇事率為一般正常人之10倍，始認已達「不能安全駕駛」之
    標準（法務部88年5 月18日88年度法檢字第1669號函參照）
    ，此與上揭道路交通安全規則第114 條第2 款及處罰條例第
    35條第1 項第1 款之酒精濃度標準不同。是檢察官雖以原告
    駕駛營業小客車時未達「不能安全駕駛」之情狀，而對原告
    為不起訴處分，惟原告於108 年12月22日18時39分許，當場
    測得呼氣酒精濃度為0.19mg/L，已逾0.15mg/L之取締標準，
    依法不得駕車。則其仍駕車行駛在道路之行為，已違反道路
    交通安全規則第114 條第2 款規定。揆諸新修正行政罰法第
    26條第2 項規定，前項行為如經不起訴處分、緩起訴處分…
    …確定者，得依違反行政法上義務規定裁處之。從而，被告
    依首揭規定裁罰，自屬有據。又依處理細則第12條第1 項第
    12款規定: 「駕駛汽車經測試檢定，其吐氣所含酒精濃度超
    過規定之標準值未逾每公升0.02毫克，而未嚴重危害交通安
    全、秩序，且情節輕微，以不舉發為適當者，交通勤務警察
    或依法令執行交通稽查任務人員得對其施以勸導，免以舉發
    」，其立法目的係考量其他特殊狀況等因素，用以避免爭議
    ，特授權警員於酒精濃度超過規定之標準值未逾每公升0.02
    毫克之個別具體情況下，視有無前開情形、有無嚴重危害交
    通安全秩序、有無發生交通事故、是否情節輕微，以不舉發
    為適當等情形，自行決定採用「勸導」或「舉發」之裁量權
    、同條第2 項規定: 「行為人發生交通事故有前項規定行為
    ，除本條例第14條第2 款、第3 款、第25條、第69條第2 項
    或第71條之情形外，仍得舉發。」可知，呼吸吐氣酒精濃度
    超過規定之標準未逾每公升0.02毫克，得以實施勸導免予舉
    發，惟若有發生交通事故（不論其事故肇因為何），則不在
    此限，仍得舉發。而本件原告酒後駕車酒精濃度已達0.19毫
    克並發生交通事故乙節，甚為明確，是員警參酌本件既發生
    交通事故，而不適用勸導取代舉發，難認有所違誤。
  ㈢復查員警對原告施測所使用之呼氣酒精測試器，儀器器號00
    0000D ，於108 年9 月10日依規定送經濟部標準檢驗局委託
    財團法人台灣電子檢驗中心檢驗，於合格後始配發實施酒測
    ，有財團法人台灣電子檢驗中心呼氣酒精測試器檢定合格證
    書在卷可考，則本件舉發時所使用之呼氣酒精測試器既經送
    檢驗合格後始配發實施酒測，且檢測時仍在核定合格有效期
    限( 109 年9 月30日或使用次數達1000次，本件使用次數為
    第329 次) 內，堪認酒測之結果應屬正確無誤。又原告係考
    領職業大貨車駕駛執照，於本件違規時間（108 年12月22日
    ）駕駛營業小客車酒後駕車交通違規，核已該當處罰條例第
    68條第2 項前段「領有汽車駕駛執照之汽車駕駛人，除駕駛
    聯結車、大客車、大貨車外之非其駕駛執照種類之車輛，違
    反本條例及道路交通安全規則之規定，應受吊扣駕駛執照情
    形時，無因而肇事致人受傷或重傷者，記違規點數5 點」之
    情節，被告依法於其持有之職業大貨車駕駛執照記違規點數
    5 點（緩即吊扣）。是原告於前揭時間、地點確有「汽車駕
    駛人酒精濃度超過規定標準（0.15-0.25(未含) ）」之違規
    事實，被告據以裁處，洵無不合等語資為抗辯。
  ㈣並聲明：原告之訴駁回。
五、本院之判斷：
  ㈠按「汽機車駕駛人，駕駛汽機車經測試檢定有下列情形之一
    ，機車駕駛人處15,000元以上90,000元以下罰鍰，汽車駕駛
    人處30,000以上120,000 元以下罰鍰，並均當場移置保管該
    汽機車及吊扣其駕駛執照1 年至2 年：1.酒精濃度超過規定
    標準」；「汽車駕駛人，有下列情形之一者，應接受道路交
    通安全講習：……2.有第35條第1 項規定之情形」；「領有
    汽車駕駛執照之汽車駕駛人，除駕駛聯結車、大客車、大貨
    車外之非其駕駛執照種類之車輛，違反本條例及道路交通安
    全規則之規定，應受吊扣駕駛執照情形時，無因而肇事致人
    受傷或重傷者，記違規點數5 點。但1 年內違規點數共達6
    點以上或再次應受吊扣駕駛執照情形者，併依原違反本條例
    應受吊扣駕駛執照處分規定，吊扣其駕駛執照。」處罰條例
    第35條第1 項第1 款、第24條第1 項第2 款、第68條第2 項
    分別定有明文。次按「汽車駕駛人有下列情形之一者，不得
    駕車：2 、飲用酒類或其他類似物後其吐氣所含酒精濃度達
    每公升0.15毫克或血液中酒精濃度達百分之0.03以上。」道
    路交通安全規則第114 條第2 款亦有明文規定。再按處理細
    則第1 條規定：「本細則依道路交通管理處罰條例第92條第
    4 項規定訂定之。」第2 條規定：「（第1 項）處理違反道
    路交通管理事件之程序及統一裁罰基準依本細則之規定辦理
    。（第2 項）前項統一裁罰基準，如附件違反道路交通管理
    事件統一裁罰基準表( 下稱裁罰基準表) 。」上開處理細則
    之規定，就其立法目的及功能，乃為防止處罰機關枉縱或偏
    頗，依處罰條例第92條第4 項所授權交通部會同內政部訂定
    處理細則及其附件裁罰基準表，用以維持裁罰之統一性與全
    國因違反道路交通管理事件受處罰民眾之公平，不因裁決人
    員不同，而生偏頗，寓有避免各監理機關於相同事件恣意為
    不同裁罰之功能，並非法所不許，於憲法上保障人民財產權
    之意旨並無牴觸（此並有司法院釋字第511 號解釋理由書意
    旨足資參照），並無違反法律保留原則。而依裁罰基準表的
    記載，小型車駕駛人其吐氣所含酒精濃度達每公升0.15毫克
    以上未滿0.25毫克，應處罰鍰30,000元，核此規定，既係基
    於母法之授權而為訂定，且就處理細則附件所示裁罰基準表
    中有關處罰條例第35條第1 項第1 款規定之裁罰基準內容，
    並未牴觸母法，被告自得依此基準而為裁罰。
  ㈡經查，原告於上開事實概要欄所載時間，駕駛系爭車輛行經
    高雄市苓雅區復興二路、興中一路口與訴外人歐陽均駕駛之
    自小客車發生碰撞肇事，經舉發機關警員據報前往處理，當
    場對原告施以酒精濃度測試檢定，測得原告酒測值達0.19mg
    /l而衍生「酒後駕車，酒測值0.19mg/l（肇事無人受傷）」
    交通違規一情，有舉發通知單、原處分書、高雄市政府警察
    局苓雅分局109 年5 月21日高市警苓分交字第1097182450 0
    號函、舉發員警職務報告、臺灣高雄地方檢察署檢察官10 9
    年度偵字第1924號不起訴處分書及酒測單據等資料在卷可稽
     (本院交字卷第41至58頁) ，堪以認定屬實。
  ㈢原告雖主張其是自行報案，並非原處分書所載攔停舉發，此
    為不實指控云云。惟查，原處分並無記載攔停舉發之文字；
    且按處理細則第10條規定：「交通勤務警察或依法令執行交
    通稽查任務人員，對於違反道路交通管理事件之稽查，應認
    真執行；其有不服稽查而逃逸之人、車，得追蹤稽查之。前
    項稽查，查獲違反道路交通管理事件之舉發方式如下：一、
    當場舉發：違反本條例行為經攔停之舉發。二、逕行舉發：
    依本條例第7 條之2 規定之舉發。三、職權舉發：依第6 條
    第2 項規定之舉發。四、肇事舉發：發生道路交通事故，肇
    事原因或肇事責任不明，經分析研判或鑑定後，確認有違反
    本條例行為之舉發。五、民眾檢舉舉發：就民眾依本條例第
    7 條之規定檢舉違反本條例之行為，經查證屬實之舉發。」
    查本件舉發機關員警出具之職務報告內容略以：「職於108
    年12月22日18-20 時擔服備勤勤務，本案係18時39分於苓雅
    區興中一路與復興二路口發生車禍事故，當時由苓雅交通分
    隊到場處理，於車禍現場對雙方車禍當事人實施酒測後，發
    現當事人陳乃園酒測值0.19mg/l，按照規定，交通分隊將本
    案之交通事故現場圖、酒測單等資料交由民權派出所備勤警
    員後續偵辦處理，並非警方主動攔查偵辦」等語( 本院交字
    卷第51頁) ，可知本件係員警依法處理交通事故勤務時查獲
    原告有違反道路交通管理之行為，而本於職權舉發，符合前
    揭處理細則第10條第3 款之舉發要件，從而，本件舉發機關
    所屬員警依法所為之舉發程序尚無違誤之處，原告前開主張
    委難憑採。
  ㈣原告另主張警員沒有看到原告在住處是否飲酒，是原告在住
    家食用醃製發酵食品，原告亦通過醫學實驗證明，尚難遽認
    原告服用酒類云云。惟按處罰條例第35條第1 項第1 款係以
    汽機車駕駛人酒精濃度超過標準為處罰要件，至於行為人係
    在駕駛車輛過程中飲酒或食用含酒精類食物、抑或甫飲酒或
    食用含酒精類食物結束後即駕駛車輛等情，均核與處罰條例
    第35條第1 項第1 款構成要件無關，被告自毋庸舉證證明前
    開事實。況且，處罰條例第35條第1 項第1 款立法理由係考
    量酒後違規駕車係屬影響道路交通安全或重大危害交通秩序
    之違規行為，為遏止該類危險行為，因而訂定相關處罰依據
    ，是以，縱使原告主張其並非飲用酒類，而是在住家食用醃
    製發酵食品乙節為真，然其接受酒精濃度測試檢定值既達0.
    19mg/l，即表示原告未等待體內殘存酒精代謝完畢即行駕駛
    系爭車輛，且該呼氣酒精濃度測試器在合格檢定有效期間之
    內（本院交字卷第57頁），足認該測得數值堪可信任，故原
    告之行為自已構成處罰條例第35條第1 項第1 款之處罰要件
    無訛。此外，處理細則第12條第1 項第12款、第2 項規定：
    「（第1 項）行為人有下列情形之一，而未嚴重危害交通安
    全、秩序，且情節輕微，以不舉發為適當者，交通勤務警察
    或依法令執行交通稽查任務人員得對其施以勸導，免予舉發
    ：……十二、駕駛汽車或慢車經測試檢定，其吐氣所含酒精
    濃度超過規定之標準值未逾每公升0.02毫克。……（第2 項
    ）行為人發生交通事故有前項規定行為，除本條例第14條第
    2 項第2 款、第25條第2 項、第69條第2 項或第71條之情形
    外，仍得舉發。」本件原告接受酒精濃度測試結果，測得其
    呼氣酒精濃度測定值為0.19mg /l ，已如前述，顯已超過前
    開規範所定「未逾每公升0.02毫克」之數值，故執行交通稽
    查任務人員亦無以勸導取代舉發之義務。
  ㈤末查，本件係員警接獲通報發生交通事故，依規定對交通事
    故雙方當事人實施酒精濃度測試檢定，員警依據客觀情狀判
    斷，「發生交通事故」已符合警察職權行使法第8 條第1 項
    所定「已發生危害或依客觀合理判斷易生危害之交通工具」
    要件一情，此有高雄市政府警察局苓雅分局110 年6 月10日
    高市警苓分交字第11071995200 號函在卷可稽( 本院交更一
    卷第29頁) ；另查舉發機關交通案件簽見表記載：「經查本
    件車禍發生時間為17時57分，經警現場處理繪圖、測量、照
    相後，再行酒測時，時間是18時37分，顯然其距酒測時已達
    15分鐘以上者，即予以檢測，惟當事人仍否認飲酒，職仍通
    知派出所處理」等語( 本院交更一卷第39頁) ，經核該簽見
    表記載時序與本件採證影片顯示員警於108 年12月22日18時
    37分47秒開始進行酒測程序，原告開始吹氣時間為18時38分
    17秒，吹氣成功時間為18時39分16秒之時間相符( 詳本院交
    更一卷第77頁勘驗筆錄) ，復經本院當庭勘驗本件酒測過程
    錄影光碟並製作勘驗筆錄在卷可憑( 本院交更一卷第77至79
    頁) ，該錄影過程完整連續且無中斷，堪認本件酒測過程已
    踐行處理細則第19條之2 所定之程序，則舉發機關之員警依
    酒精濃度測試結果依法舉發原告違反道路交通管理之行為，
    洵屬合法有據，被告嗣循舉發事實依法作成原處分，亦難認
    有何違法不當之處，是以，原告以前開理由主張撤銷原處分
    ，自無所據。
六、綜上所陳，本件原告確有「汽車駕駛人酒精濃度超過規定標
    準（0.15-0.25 （未含）」之違規事實，構成此一行政法上
    義務之違反。故被告援引處罰條例第35條第1 項第1 款、第
    24條第1 項第2 款、第68條第2 項，暨裁罰基準表等規定，
    裁處原告罰鍰30,000元，記違規點數5 點，並應參加道路交
    通安全講習，核無違誤，原告訴請撤銷原處分，為無理由，
    應予駁回。另原告既係持有職業大貨車駕駛執照，本件酒駕
    行為時是駕駛營業小客車，被告依處罰條例第68條第2 項規
    定予以記違規點數5 點之處分以代處罰條例第35條第1 項第
    1 款吊扣駕駛執照之處分，原告自應知所警惕，在1 年內不
    得再違反有記違規點數之交通規則，倘若1 年內違規記點達
    6 點以上，原告將面臨以駕駛為業卻遭主管機關依法併依
    本件酒後駕車應受吊扣駕駛執照處分規定，吊扣其駕駛執照
    ，併此敘明。
七、本件判決基礎已臻明確，兩造其餘之攻擊防禦方法及訴訟資
    料經本院斟酌後，核與判決不生影響，無一一論述之必要，
    併予敘明。
八、本件第一審裁判費及發回前上訴裁判費各為300 元、750 元
    ，應由原告負擔，爰確定訴訟費用額如主文第2 項所示。
據上論結，本件原告之訴為無理由，依行政訴訟法第237條之7、
第237 條之8 第1 項、第237 條之9 第1 項、第236 條、第98條
第1 項前段，判決如主文。
中    華    民    國  110     年    10    月    19    日
                  行政訴訟庭  法  官  謝琬萍
以上正本係照原本作成。
如不服本判決，應於判決送達後20日內，向本院提出上訴狀並表
明上訴理由（原判決所違背之法令及其具體內容或依訴訟資料可
認為原判決有違背法令之具體事實），其未載明上訴理由者，應
於提出上訴後 20 日內向本院補提理由書（上訴狀及上訴理由書
均須按他造人數附繕本，如未按期補提上訴理由書，則逕予駁回
上訴），並應繳納上訴裁判費新臺幣750元。
中    華    民    國   110    年    10    月    20    日
                              書記官  林麗文